臺灣板橋地方法院刑事判決　　　　　　　96年度訴字第2494號
公　訴　人　臺灣板橋地方法院檢察署檢察官
被　　　告　甲○○
　　　　　　　　　（現另案於臺灣臺北監獄臺北分監執行中）
上列被告因偽造文書案件，經檢察官提起公訴（96年度偵字第10
102 號），本院受理後被告為有罪之陳述，經合議庭裁定由受命
法官獨任進行簡式審判程序，判決如下：
    主  文
甲○○偽造署押，足以生損害於公眾及他人，累犯，處有期徒刑
捌月，減為有期徒刑肆月，如易科罰金，以新臺幣壹仟元折算壹
日。如附表所示偽造之「張嘉華」之署押共陸拾壹枚均沒收。
    事  實
一、甲○○前於民國87年間因違反麻醉藥品管理條例等案件，經
    本院於87年8 月5 日以87年度訴字第92號分別判處有期徒刑
    三年一月、八月、六月，應執行有期徒刑四年，於87年10月
    29日確定，經入監執行後於88年11月17日假釋出監並付保護
    管束；又於90年間因施用毒品案件，經本院於91年2 月18日
    以90年度易字第3125號判處有期徒刑四月，於91年3 月14日
    確定，於91年5 月17日入監，並與前開假釋經撤銷後所餘殘
    刑之有期徒刑二年一月三日接續執行，迄93年8 月28日縮刑
    期滿執行完畢（構成累犯）。甲○○繼於95年間因施用毒品
    案件，經臺灣高等法院於95年3 月1 日以95年度上訴字第50
    5 號就施用第一、二級毒品部分分別判處有期徒刑九月、五
    月，應執行有期徒刑一年，於95年3 月30日確定；又於95年
    間因犯傷害罪，經本院於96年1 月24日以95年度簡上字第86
    9 號判處有期徒刑六月，於96年1 月24日確定，前述案件罪
    刑，再經本院以96年度聲字第1159號裁定應執行有期徒刑一
    年五月確定；又於96年間施用毒品案件，經本院於96年1 月
    31日以96年度訴字第3 號判處有期徒刑十月，於96年3 月9
    日確定（上揭案件罪刑於95年10月29日入監，現尚執行中）
    。猶不知悔改，復基於偽造「張嘉華」署押之接續犯意，於
    95年10月16日晚上7 時30分許，因違反毒品危害防制條例案
    件，經警持搜索票前往臺北縣泰山鄉○○路○ 段142 巷8 號
    4 樓之39洪名宏住處執行搜索查獲（涉犯毒品危害防制條例
    部分，由臺灣板橋地方法院檢察署檢察官另行簽分偵辦），
    甲○○為規避刑責，冒用其弟「張嘉華」之名義於臺北縣政
    府警察局蘆洲分局警詢及臺灣板橋地方法院檢察署檢察官偵
    查中應訊，並接續在如附表所示之文件上偽造「張嘉華」之
    署押共六十一枚（含簽名十三枚及指印四十八枚〈起訴書誤
    載為指印五十枚〉），足以生損害於張嘉華本人及犯罪偵查
    之正確性。嗣經臺灣板橋地方法院檢察署檢察官將甲○○按
    捺之前開指印送請內政部警政署刑事警察局鑑驗，始悉上情
    。
二、案經臺灣板橋地方法院檢察署檢察官偵查起訴，經本院合議
    庭裁定以簡式審判程序審理。
    理  由
一、上揭犯罪事實，業據被告甲○○於本院審理時坦承不諱，並
    有如附表所示經偽造有「張嘉華」署押於其上之各項文件、
    內政部警政署刑事警察局96年2 月15日刑紋字第0960025772
    號鑑定書一件附卷可稽，足認被告自白與事實相符，罪證明
    確，犯行洵堪認定。
二、按(一)警方依刑事訴訟法第88條之1 第4 項、提審法第2 條第
    1 項等規定，所製作之「逮捕通知書」，記載被逮捕人何以
    遭逮捕或拘提等情，其「通知本人欄」或「通知家屬欄」，
    如備有「收受人簽章」欄，由形式上觀察，於該欄內簽名及
    捺指印，即足表示由該姓名之人收受斯項通知書之證明。提
    案所示之犯罪行為人如於「逮捕通知書」之「收受人簽章」
    欄內，偽造他人署押，即足表示由該被偽造者收受斯項通知
    書之證明。其後，將之交付警方，應成立刑法第216 條、第
    210 條之行使偽造私文書罪。(二)最高法院91年度台非字第29
    4 號判決，係就警方以「通知」之文件踐行刑事訴訟法第95
    條等所定告知程序時，被告於該「通知」之「被調查詢問人
    」欄下偽簽姓名者，該「通知」實質上與詢問筆錄無異，並
    未表示另外製作何種文書，故論以偽造署押罪；又最高法院
    91年度台非字第295 號判決，係以被告於「逮捕通知書」之
    「被通知人簽章」欄偽簽他人姓名捺指印，因非在「收受人
    簽章」欄為之，而僅處於受通知者之地位，尚不能表示其係
    有製作何種文書之意思及曾為何項之意思表示，故認成立偽
    造署押罪，此二案認定之犯罪事實與上述(一)之情形並不相同
    （最高法院94年7 月26日第11次刑事庭會議決議參照）。
三、本件被告因違反毒品危害防制條例案件為警查獲後，為規避
    刑責冒名其弟「張嘉華」應訊，使承辦員警及檢察官誤信其
    為「張嘉華」本人製作筆錄，而接續於如附表所示之各文件
    上偽造「張嘉華」之署押，參諸上揭說明，被告僅處於受通
    知者之地位，尚不能表示其係有製作何種文書之意思及曾為
    何項之意思表示，則被告前開偽造行為應僅成立刑法第217
    條第1 項之偽造署押罪。公訴意旨認被告所為係犯刑法第21
    6 條、第210 條之行使偽造私文書罪嫌，尚有誤會，爰於社
    會基礎事實同一之範圍內，依法變更應適用之法條。被告冒
    用「張嘉華」名義先後多次於如附表所示之文件上偽造「張
    嘉華」署押之行為，無非欲達最終之偽造署押目的，顯係接
    續之意思，於密接時間、地點，以類似方法分別犯同一之罪
    ，在刑法評價上自宜評價為包括之一接續行為，要屬接續犯
    ，而為包括之一罪，應僅成立一個偽造署押罪。查被告前於
    87年間因違反麻醉藥品管理條例等案件，經本院於87年8 月
    5 日以87年度訴字第92號分別判處有期徒刑三年一月、八月
    、六月，應執行有期徒刑四年，於87年10月29日確定，經入
    監執行後於88年11月17日假釋出監並付保護管束；又於90年
    間因施用毒品案件，經本院於91年2 月18日以90年度易字第
    3125號判處有期徒刑四月，於91年3 月14日確定，於91年5
    月17日入監，並與前開假釋經撤銷後所餘殘刑之有期徒刑二
    年一月三日接續執行，迄93年8 月28日縮刑期滿執行完畢，
    有臺灣高等法院被告前案紀錄表在卷可按，其於有期徒刑執
    行完畢後五年以內故意再犯本案之罪，係屬累犯，應依刑法
    第47條第1 項之規定加重其刑。爰審酌被告為逃避刑責，冒
    名他人名義應訊，影響刑事偵查之正確性，並損及真正名義
    人之權益，所侵害之法益非輕，惟其於犯罪後尚能坦承犯行
    等一切情狀，量處如主文所示之刑，以示懲儆。又本件被告
    犯罪時間在96年4 月24日以前，合於中華民國96年罪犯減刑
    條例所定得予減刑之規定，應依同條例第2 條第1 項第3 款
    之規定減刑併諭知易科罰金之折算標準如主文所示，附此敘
    明。
四、如附表所示各文件上「張嘉華」之署押共六十一枚（含簽名
    十三枚及指印四十八枚），均係偽造之署押，不問屬於犯人
    與否，應依刑法第219 條規定，均併予宣告沒收。
據上論斷，應依刑事訴訟法第273 條之1 第1 項、第299 條第1
項前段、第300 條，刑法第217 條第1 項、第219 條、第47條第
1 項、第41條第1 項前段，中華民國96年罪犯減刑條例第2 條第
1 項第3 款、第7 條、第9 條，判決如主文。
本案經檢察官蔡元仕到庭執行職務。
中　　華　　民　　國　　96　　年　　8 　　月　　21　　日
                  刑事第一庭    法　官  張江澤
以上正本證明與原本無異。
如不服本判決，應於送達後10日內，向本院提出上訴狀。
                                書記官　林怡秀
中　　華　　民　　國　　96　　年　　8 　　月　　21　　日
附表：
┌──┬────────────┬──────────┐
│編號│ 署押之文件             │ 署押之內容         │
├──┼────────────┼──────────┤
│ 一 │臺北縣政府警察局蘆洲分局│「張嘉華」之簽名三枚│
│    │95年10月17日上午2 時50分│、指印十三枚        │
│    │調查筆錄                │                    │
├──┼────────────┼──────────┤
│ 二 │臺北縣政府警察局蘆洲分局│「張嘉華」之簽名二枚│
│    │95年10月17日上午5 時30分│、指印八枚          │
│    │調查筆錄                │                    │
├──┼────────────┼──────────┤
│ 三 │臺北縣政府警察局蘆洲分局│「張嘉華」之簽名二枚│
│    │逮捕通知書（二份）      │、指印二枚          │
│    │                        │                    │
├──┼────────────┼──────────┤
│ 四 │臺北縣政府警察局蘆洲分局│「張嘉華」之簽名一枚│
│    │搜索扣押筆錄            │、指印一枚          │
│    │                        │                    │
├──┼────────────┼──────────┤
│ 五 │臺北縣政府警察局蘆洲分局│「張嘉華」之簽名二枚│
│    │扣押物品目錄表          │、指印二枚          │
│    │                        │                    │
├──┼────────────┼──────────┤
│ 六 │臺北縣政府警察局蘆洲分局│「張嘉華」之簽名一枚│
│    │偵辦毒品案件尿液代號對照│、指印一枚          │
│    │表                      │                    │
├──┼────────────┼──────────┤
│ 七 │口卡片                  │「張嘉華」之簽名一枚│
│    │                        │、指印一枚          │
│    │                        │                    │
├──┼────────────┼──────────┤
│ 八 │指紋卡片                │「張嘉華」之指印二十│
│    │                        │枚                  │
│    │                        │                    │
├──┼────────────┼──────────┤
│ 九 │臺灣板橋地方法院檢察署95│「張嘉華」之簽名一枚│
│    │年10月17日中午12時30分訊│                    │
│    │問筆錄                  │                    │
└──┴────────────┴──────────┘
附錄本案論罪科刑法條全文：
刑法第217 條
偽造印章、印文或署押，足以生損害於公眾或他人者，處三年以
下有期徒刑。
盜用印章、印文或署押，足以生損害於公眾或他人者，亦同。
